臺灣高等法院刑事判決　　　　　　　　94年度上訴字第1428號
上　訴　人
即　被　告　丙○○
上列上訴人因偽造文書等案件，不服臺灣臺北地方法院92年度訴
字第1526號，中華民國94年3月31日第一審判決（起訴案號：臺
灣臺北地方法院檢察署92年度偵緝字第558號），提起上訴，本
院判決如下：
    主  文
原判決撤銷。
丙○○共同連續行使偽造私文書，足以生損害於他人，處有期徒
刑陸月，如易科罰金，以參佰元折算壹日，如附表所示之物均沒
收。
    事      實
一、丙○○與乙○○係藉由網際網路認識之友人關係，二人於民
    國（下同）90年3月14日凌晨零時許前往位於臺北市大安區
    ○○○路4段197號13樓之「友統賓館」內休息住宿，因乙○
    ○於辦理住宿登記時，未查覺皮夾中放置之香港商香港上海
    丁○銀行信用卡一張（卡號：0000000000000000號）掉落地
    面：丙○○見狀認有機可乘，竟意圖為自己不法之所有，將
    上開乙○○遺失之信用卡侵占入己。(一)旋基於行使偽造私文
    書及意圖為自己不法所有之詐欺得利犯意，先於同日凌晨1
    時49分許持上開竊得之信用卡至上址「友統賓館」櫃臺出示
    該信用卡，用以刷卡結清住宿費用新臺幣（下同）1,58 0元
    ，並在信用卡簽帳單特約商店存根聯上偽造「Peng Yu Chen
    」（誤寫為「Chen Yu Chen」）之乙○○英文署押一枚（透
    過複寫方式於銀行存查聯、顧客存根聯各產生署押一枚，計
    三枚），而完成該偽造之簽帳單私文書，並持向櫃臺人員行
    使而施用詐術，足以生損害於「友統賓館」、香港商香港上
    海丁○銀行及乙○○，並使「友統賓館」櫃臺人員陷於錯誤
    ，誤認係乙○○本人消費，而同意予以結清住宿費用，丙○
    ○因而詐得免除給付住宿費用之財產上不法利益；(二)丙○○
    得手後，復承繼前揭同一行使偽造私文書及詐欺之犯意，佯
    向乙○○表示身上現金用罄欲返家取款結帳，並暫時離去上
    開賓館，旋以電話召來真實姓名不詳綽號「阿彬」成年男子
    ，並與綽號「阿彬」基於行使偽造私文書及詐欺取財之共同
    犯意聯絡，由丙○○將上述信用卡交予綽號「阿彬」之人，
    由綽號「阿彬」於同日凌晨2時16分許，持上開信用卡前往
    位於臺北市中山區○○○路309號之1之「錦宏銀樓」，刷卡
    消費購買價值15,150元之金飾，在該信用卡簽帳單特約商店
    存根聯上偽造「Pe ng Yu Chen」之乙○○英文署押一枚（
    透過複寫方式於銀行存查聯、顧客存根聯各產生署押一枚，
    計三枚），而完成該偽造之簽帳單私文書，並持向商店人員
    行使而施用詐術，足以生損害於「錦宏銀樓」、香港商香港
    上海丁○銀行及乙○○，並使「錦宏銀樓」店員陷於錯誤，
    誤認係乙○○本人消費，而允許消費並交付商品，丙○○因
    而詐得前揭金飾財物。嗣於同日凌晨2時許，經銀行人員發
    現前二筆消費時間異於乙○○平日之消費習慣，乃以電話與
    乙○○確認前開二筆消費情形，乙○○始查悉信用卡遺失及
    遭盜刷消費上情。
二、案經乙○○訴由臺北市政府警察局大安分局報請臺灣臺北地
    方法院檢察署檢察官偵查起訴。
    理      由
一、訊據被告丙○○對於右揭侵占遺失物之犯行直承不諱，惟矢
    口否認有何盜刷信用卡之犯行，辯稱：二次刷卡均非其所簽
    ，當時進房時被害人拿身分證登記，結果信用卡掉下來，我
    撿起來沒有還他，他也沒有看到，後來我要回去拿錢，我打
    電話告訴我朋友，我知道他們常常拿別人的信用卡去刷，我
    說我有一張信用卡，我朋友就到賓館找我，我拿給我朋友，
    我說隨便你們刷，我不用分。我也順便要回加拿錢付賓館費
    用，我沒有想到我的朋友拿信用卡去刷賓館費用及刷金飾云
    云。經查：
  (一)乙○○所有上開香港商丁○商業銀行信用卡（卡號：000000
    0000000000號），於90年3月14日凌晨零時許，在臺北市大
    安區○○○路○段197號13樓之「友統賓館」內辦理住宿登記
    時，掉落地面，遭被告拾起侵占入己之事實，業據被告於本
    院準備程序時陳述上訴理由時自承在卷（見本院94年6月1日
    準備程序筆錄第2頁）；又上開信用卡於事實欄所載時、地
    遭人冒名使用支付賓館住宿費及購買金飾，經發卡銀行發覺
    通知始知悉之事實，業據告訴人乙○○於原審審理時以證人
    身分具結證在卷（見原審94年3月10日審判筆錄），並經證
    人即案發時值勤之香港商丁○銀行風險管理人員甲○○於本
    院審理時證述屬實。另有乙○○所申辦持有之香港商香港上
    海丁○銀行（下稱丁○銀行）卡號0000000000000000號信用
    卡90年3月份消費對帳單、丁○銀行90年7月16日港匯銀卡
    字第01188號函所檢附之信用卡消費明細影本（以上見90 年
    度他字第3791號卷第20、22頁）、90年3月14日「友統賓館
    」消費金額1,580元之信用卡簽帳單一紙、同日「錦宏銀樓
    」消費金額15,150元之信用卡簽帳單一紙（以上見90年度偵
    字第23652號卷第27、30頁）在卷可稽。
  (二)再者，經原審將「錦宏銀樓」簽帳單上「Peng Yu Chen」（
    編為甲類），連同告訴人提供平日書寫之信用卡簽帳單上顧
    客存根聯、估價單、信件及於原審當書寫之字體（編為乙類
    ）一併送請法務部調查局鑑定結果：該簽名字跡之結構佈局
    、態勢神韻、書寫習慣等特徵，均與告訴人當庭書寫字跡及
    平日書寫字跡（含平日書信及平日信用卡簽帳單）有所不同
    等情，有該局93年12月24日調科貳字第09300512550號鑑定
    通知書在卷可稽（見原審卷第113頁以下）。足徵告訴人指
    訴上開信用卡於上揭時、地遺失後遭人盜刷使用使用之情，
    可以信實。而上述信用卡既脫離告訴人持有遭人盜用，則被
    告於本院關於該信用卡係告訴人遺失為其拾起侵占入己自白
    ，亦可信為真實。
  (三)關於「友統賓館」信用卡簽帳單上「ChenYu Chen」英文署
    名，係被告偽簽之情，據其於警訊時自承在卷（見他字卷第
    9頁背面），並佐以當日告訴人與被告住宿「友統賓館」之
    費用係被告結帳，為被告與告訴人所不爭；被告於本院準備
    程序時供稱：將信用卡交予綽號「阿彬」者，表示隨便「阿
    彬」刷等語，如非其曾持以使用，如何得知上開信用卡得以
    刷用；及觀之「友統賓館」之消費簽帳單上「ChenYuChen
    」之英文簽名，其字跡之結構佈局、各項起筆、收筆等筆劃
    細部特徵，均與被告於原審當庭書寫及平日書寫英文字跡相
    似各情，足堪認定被告於警訊自白「友統賓館」簽帳單上之
    英文署名「Chen YuChen」係其偽簽乙情，核與事實相符。
    又被告於「友統賓館」偽簽之「ChenYu Chen」英文署名（
    編為丙類），與上述「甲類」（即錦宏銀樓」簽帳單上「Pe
    ng　Yu Chen」），經原審送請法務部調查局鑑定結果：二
    者簽名字跡之結構佈局、態勢神韻、書寫習慣等特徵，均有
    所不同，有前述法務部調查局93年12月24日調科貳字第
    09300512550號鑑定通知書可稽。可知「錦宏銀樓」刷卡消
    費簽帳應非被告簽名，故被告於本院自承將上述信用卡交予
    綽號「阿彬」者刷卡消費乙節，關於「錦宏銀樓」部分，應
    可採信。
  (四)被告於本院審理時，雖以「友統賓館」、「錦宏銀樓」均係
    綽號「阿彬」者刷卡消費云云。惟被告於警訊時係供稱：
    當日先辯稱：伊當天與告訴人乙○○前往「友統賓館」休息
    住宿，後來伊身上金錢已經花盡欲返家拿錢，告訴人即將信
    用卡交予伊持向賓館櫃臺人員刷卡付清住宿費用，伊刷完後
    即將信用卡歸還告訴人，並未再前往「錦宏銀樓」刷卡購買
    金飾云云（見他字卷第9、10頁)；嗣於原審審理時改稱：賓
    館及銀樓之消費均非伊所刷，伊當時覺得這是一個圈套，像
    是仙人跳，伊為了試探告訴人的反應，才供稱信用卡是告訴
    人拿給伊，叫伊去刷卡給付住宿費用云云（見原審卷第140
    、142頁），其前述供述翻覆不一，況「友統賓館」及「錦
    宏銀樓」簽帳單上偽簽之署名，非同一人所為，而「友統賓
    館」之住宿費用係被告結清，又如上述，是其所辯，伊並未
    於簽帳單上簽名，「友統賓館」簽帳單亦係綽號「阿彬」者
    所為，無非避重就輕推諉之詞，自不足採信。至被告雖亦辯
    稱：綽號「阿彬」者持上述信用卡至「錦宏銀樓」刷卡消費
    ，伊並不知情，亦未分得利益云云，然被告於本院準備程序
    時即已自承，將信用卡交予綽號「阿彬」時表示隨便「阿彬
    」刷卡使用等語，是其交付該信用卡之目的，意在供綽號「
    阿彬」冒名刷卡消費詐騙不特定之商家，至為明灼，縱其未
    分取詐騙所得財物，亦不知綽號「阿彬」者具體行騙之商家
    ，就綽號「阿彬」之行使偽造私文書及詐欺犯行，仍難謂無
    其預見與容認，其二人間有共同之犯意聯絡明甚，自應負共
    犯之責。被告上開所辯，亦不足為有利之認定。
  (五)綜上，被告上揭侵占遺失物、行使偽造私文書、詐欺犯行，
    事證明確，可以認定。
二、按「簽帳單」係持卡人所簽署，用以證明所消費之金額，並
    同意依照信用卡使用規定，一經使用或訂購物品，均應按所
    示之全部金額，付款予發卡銀行之文書，屬於持卡人所製作
    之私文書，最高法院91年台上字第4531號判決意旨可資參照
    。被告竊取告訴人之信用卡後，先後持往「友統賓館」及「
    錦宏銀樓」偽造告訴人名義之信用卡簽帳單，並分別向特約
    商店人員提出行使而施用詐術，分別詐得免除給付住宿費用
    之財產上不法利益及金飾財物，核其所為，係犯刑法第337
    條之侵占遺失物罪、第210條、第216條之行使偽造私文書罪
    、第339條第1項之詐欺取財罪（「錦宏銀樓」消費部分）及
    第339條第2項之詐欺得利罪（「友統賓館」消費部分）。公
    訴人認被告於「友統賓館」之刷卡消費行為，係犯刑法第33
    9條第1項之詐欺取財罪，尚有未合，惟其基本事實同一，本
    院審理復告知被告此部分罪名及所犯法條，自得變更法條予
    以裁判。被告於信用卡簽帳單上偽造署押之行為，均為其偽
    造簽帳單私文書之部分行為；其偽造私文書之低度行為，復
    各為行使偽造私文書之高度行為所吸收，均不另論罪。被告
    就「錦宏銀樓」部分之行使偽造私文書及詐欺取財犯行，與
    綽號「阿彬」成年男子間，有意思聯絡及行為分擔，為共同
    正犯。被告先後二次行使偽造私文書之犯行，時間緊接，方
    法相同，所犯係構成要件相同之罪名，顯係基於概括犯意反
    覆為之，應依連續犯規定論以一情節較重之共同行使偽造私
    文罪，並依法加重其刑。又被告侵占遺失物、連續行使偽造
    私文書之目的在於詐取財物及不法利益，所犯上開各罪間，
    有方法目的之牽連關係，為牽連犯，應從一重之共同連續行
    使偽造私文書罪處斷。公訴人雖未就被告侵占遺失物部分之
    犯行起訴，惟此部分因與起訴經判決有罪之行使偽造私文書
    、詐欺取財、詐欺得利部分，具有牽連犯之裁判上一罪之關
    係，為起訴效力所及，本院自得併予審理；公訴人雖認被告
    有竊取信用卡之犯行云云。惟訊據被告堅決否認有竊取上開
    信用卡之犯行，辯稱：係告訴人拿身分證辦理住宿登記時不
    慎掉落遭其拾起侵占等語。而告訴人於本院準備程序時亦自
    承，其身分證與信用卡係放在一起等語，足徵，被告上開所
    辯尚非無憑。公訴人復未能提出上開信用卡係被告所竊之積
    極證據，本罪疑唯輕之原則，應認公訴人所指之竊盜罪嫌，
    尚屬不能證明。惟因公訴人認與起訴經判決有罪之行使偽造
    私文書、詐欺取財及詐欺得利之犯行，具有牽連犯之裁判上
    一罪之關係，爰不另為無罪之諭知，均附此敘明。
三、原審據以論罪科刑原非無見，惟認定被告成立竊盜罪，及漏
    未就侵占遺失物部分予以審理，均有不合，雖被告意旨陳詞
    否認行使偽造私文書及詐欺，為無裡由，惟原審判決既有上
    述可議之處，即應由本院將原審判決撤銷，自行改判。審酌
    被告犯罪之動機、目的、手段、對被害人財產法益之侵害程
    度，及犯後猶矯飾否認犯行、態度不佳等一切情狀，量處如
    主文所示之刑，並諭知易科罰金之折算標準。被告竊取告訴
    人之信用卡後持往店家刷卡消費，該「友統賓館」及「錦宏
    銀樓」之信用卡簽帳單各一紙，均屬供被告犯罪所用之物，
    其中顧客存根聯經被告當場收執而為其所有之物，雖未扣案
    ，惟無證據證明業已滅失，均依刑法第38條第1項第2款規定
    宣告沒收（其上偽造之署押均已連同簽帳單一併沒收，故毋
    庸再就該署押諭知沒收，其情形詳如附表編號(一)所示）；至
    於簽帳單特約商店存根聯及銀行存查聯均因已提出於特約商
    店及銀行存查，非屬被告所有之物而不得沒收，惟其上偽造
    之署押，不問屬於犯人與否，仍均應依刑法第219條規定宣
    告沒收（如附表編號(二)、(三)所示）。
四、被告經合法傳喚，無正當理由未到庭，爰不待其陳述逕行判
    決。
據上論斷，應依刑事訴訟法第369條1項前段、第364條、第371條
、第299第1項前段、第300條，刑法第56條、第210條、第216條
、第337條、第339條第1項、第2項、第55條、第41條第1項前段
、第219條、第38條第1項第2款，罰金罰鍰提高標準條例第1條前
段、第2條，判決如主文。
本案經檢察官郭弘佑到庭執行職務。
中　　華　　民　　國　　94　　年　　7　　月　　12 　日
　　　　　　　　　刑事第三庭審判長法　官   楊照男
　　　　　　　　　　　　　　　　  法　官   周政達
　　　　　　　　　　　　　　　　  法　官   江振義
以上正本證明與原本無異。
如不服本判決，應於收受送達後十日內向本院提出上訴書狀，其
未敘述上訴之理由者並得於提起上訴後十日內向本院補提理由書
（均須按他造當事人之人數附繕本）。
                                  書記官   劉文美
中　　華　　民　　國　　94　　年　　7　　月　　14 　日
附錄本案論罪科刑法條全文
中華民國刑法第210條：
偽造、變造私文書，足以生損害於公眾或他人者，處五年以下有
期徒刑。
中華民國刑法第216條：
行使第二百十條至第二百十五條之文書者，依偽造、變造文書或
登載不實事項或使登載不實事項之規定處斷。
中華民國刑法第320條：
意圖為自己或第三人不法之所有，而竊取他人之動產者，為竊盜
罪，處五年以下有期徒刑、拘役或五百元以下罰金。
意圖為自己或第三人不法之利益，而竊佔他人之不動產者，依前
項之規定處斷。
前二項之未遂犯罰之。
中華民國刑法第339條：
意圖為自己或第三人不法之所有，以詐術使人將本人或第三人之
物交付者，處五年以下有期徒刑、拘役或科或併科一千元以下罰
金。
以前項方法得財產上不法之利益或使第三人得之者，亦同。
前二項之未遂犯罰之。
附表：
┌──┬──────────────┬─────┬─────────┐
│編號│     應  沒  收  之  物     │沒收之依據│  備          註  │
├──┼──────────────┼─────┼─────────┤
│(一)  │「友統賓館」消費金額1,580元 │刑法第38條│均未扣案          │
│    │簽帳單顧客存根聯壹紙、「錦  │第1項第2款│                  │
│    │宏銀樓」消費金額15,150元簽  │          │                  │
│    │帳單顧客存根聯壹紙          │          │                  │
├──┼──────────────┼─────┼─────────┤
│(二)  │「友統賓館」消費金額1,580元 │刑法第219 │特約商店存根聯影本│
│    │簽帳單特約商店存根聯、銀行  │條        │見90年度偵字第2365│
│    │存查聯上偽造之「Peng Yu Ch  │          │2號卷第30頁       │
│    │en」（誤寫為「Chen Yu Chen  │          │                  │
│    │」）署押各壹枚（計貳枚）    │          │                  │
│    │                            │          │                  │
├──┼──────────────┼─────┼─────────┤
│(三)  │「錦宏銀樓」消費金額15,150  │刑法第219 │銀行存查聯影本見90│
│    │元簽帳單特約商店存根聯、銀  │條        │年度偵字第23652號 │
│    │行存查聯上偽造之「Peng Yu   │          │卷第27頁          │
│    │ Chen」署押各壹枚（計貳枚） │          │                  │
└──┴──────────────┴─────┴─────────┘
